臺灣臺中地方法院行政訴訟判決
110年度交字第456號
原      告  劉昇益  
被      告  臺中市交通事件裁決處
                      設臺中市○○區○○○路00號
代  表  人  黃士哲    住同上
訴訟代理人  黃曉妍律師
上列當事人間交通裁決事件，原告不服被告民國110年10月7日中
市裁字第68-GU0000000號裁決書，提起行政訴訟，本院判決如下
：
    主  文
原處分撤銷。
訴訟費用新臺幣參佰元由被告負擔。
被告應給付原告新臺幣參佰元。
    事實及理由
一、程序事項：按行政訴訟法第237 條之7 規定，交通裁決事件
    之裁判，得不經言詞辯論為之。本件屬交通裁決事件，依兩
    造所述各節及卷內資料其事證已臻明確，本院認無經言詞辯
    論之必要，爰不經言詞辯論而為判決。
二、事實概要：原告於民國110年5月14日11時9分許，駕駛號牌6
    920-UD號自用小客車(下稱系爭車輛），行經臺中市○○區○○
    路000號前發生事故，因「汽車駕駛人駕駛汽車肇事致人受
    傷，酒精濃度0.24MG/L」之違規行駛，經臺中市政府警察局
    豐原分局（下稱舉發機關）員警認定原告違反道路交通管理
    處罰條例第35條第1項第1款之規定，對原告掣開第GU000000
    0號舉發違反道路交通管理事件通知單，並將原告所涉公共
    危險罪移送偵辦，經臺灣臺中地方檢察署檢察官以110年度
    偵字第17733號予以不起訴處分在案。被告參酌前揭不起訴
    處分書，仍認原告該當道路交通管理處罰條例第35條第1項
    第1款「汽機車駕駛人酒精濃度超過規定標準」之要件，續
    於110年10月7日以中市裁字第68-GU0000000號裁決書（下稱
    原處分），依行政罰法第26條第2項、道路交通管理處罰條
    例第35條第1項第1款、第24條第1項第2款及「違反道路交通
    管理事件統一裁罰基準表」之規定，按期限內到案之基準，
    裁處原告第1階段罰鍰新臺幣（下同）30,000元，吊扣駕駛
    執照24個月，並應參加道路交通安全講習。
三、原告主張略以：
　㈠原告於東洲路家裡出門前，於口腔內有噴芳香劑，而在110年
    5月14日11時9分豐工路201號前因有致人受傷，而在口腔內
    噴芳香劑及尚未用白開水漱口之下，呼氣酒精濃度為0.24MG
    /L，但因原告是前1晚有飲用700C.C.的紅酒，而在早上出門
    前，原告確定意識很清楚，才敢開車出門。抽血報告為無酒
    精成分，證明原告當日並無酒後駕車。
　㈡並依舉發機關提出採證光碟內容可知原告確實有向員警表示
    因疫情關係，有噴口腔殺菌用之酒精，而因原告口腔內有噴
    殺菌用酒精，明顯會影響吐氣酒測之結果，且員警未循正當
    程序給予原告漱口後再行吐氣測試，逕自以上開正確性及可
    靠性有疑之吐氣酒精濃度檢測結果作為認定原告是否違規之
    關鍵證據，該結果應無證據能力，應予排除等語，並聲明：
    原處分撤銷，訴訟費用由被告負擔。
四、被告答辯則以：
  ㈠本件應適用之法律依據為道路交通管理處罰條例第35條第1
    項、第24條第1 項第2 款、警察法第2 條、警察職權行使法
    第8 條第1 項第3 款、道路交通安全講習辦法第5 條、道路
    交通安全規則第114 條第1 項第2 款等規定。
  ㈡案經轉據舉發機關110年9月23日中市警豐分交字第110005925
    4號函附員警調查表略以：「申訴人稱他開車前只飲漱口水
    漱口並未飲酒，申訴人詢問警員是否可以帶他去署立豐原醫
    院抽血檢測…警員於110年5月14日12時37分帶申訴人至署豐
    原醫院抽血檢測，申訴人抽完血於抽血報告等待期間向警員
    坦承於110年5月13日22時許在住家有喝紅酒，飲酒至110年5
    月14日1時許結束，申訴人並向警員表示，因擔心抽血報告
    酒精濃度高於酒測呼氣值0.24MG/L，申訴人坦承他事發生前
    晚22時有飲酒，希望警方不需等醫院抽血報告出爐…」。
  ㈢次查舉發機關檢附之採證光碟，確認員警密錄器畫面時間202
    1/05/1411：16：02時至11：16：57時員警於事故現場，出
    示新吹管請原告拆開，指導原告吹氣並將酒測器裝置於酒測
    器上進行歸零檢查，11：16：58時至11：17：11時原告吹測
    ，員警請原告吸飽氣再吹，11：17：12時至11：24：01時原
    告再次吹測，之後酒測器發出「啪」聲，員警詢問「你有喝
    呀？」，原告表示「沒有」，員警表示「0.24吶」，原告表
    示「我有噴酒精，殺菌的，就是疫情的」隨即從口袋取出一
    瓶噴劑，原告表示「我身上沒有酒味」，員警表示「可是測
    出來就是0.24」，並表示「0.25以上要法辦，0.15以上開單
    ，可是這車禍」，原告表示「我沒喝啊」，對造表示「你有
    喝到酒嗎？」，原告表示「沒有」，員警請原告於酒測單簽
    名，之後員警打電話詢問同事「0.24是不是要送？車禍呀，
    公危了吧，我沒有給他漱口，他本來說他沒喝，沒給他漱應
    該沒差吧？他自已說他沒喝的，可是他測了，這樣可能要叫
    人家來支援，0.24」。
　㈣臺灣臺中地方檢察署110年度偵字第17733號檢察官不起訴處
    分書記載：「被告甲○○自民國110年5月13日22時許起，至同
    年月14日凌晨1時許止，在其位於臺中市○○區○○路000巷00號
    居所內飲用酒類後，於同年月14日上午10時51分許，駕駛車
    牌號碼0000-00號自用小客車上路行駛。嗣於同年月14日上
    午10時56分許，行經臺中市豐原區豐工路203巷與豐工路交
    岔路時，不填與洪莊○○所騎乘之車牌號碼000-0000號普通重
    型機車發生擦撞，致洪莊○○受有左膝及左手腕擦挫傷等傷害
    ，經警據報到場處理，並於同年月14日上午11時9分許，測
    得被告呼氣所含之酒精濃度達每公升0.24毫克，始查悉上情
    …」。
　㈤原告駕車前已有飲酒，其飲酒結束時間距離事故發生約飲酒
    結束10小時，且距離其在家裡出口門使用口腔芳香劑至酒測
    時已逾15分鐘，縱使原告否認飲酒且未漱口，亦已不足影響
    酒測值之正確性，況且酒測器係由經濟部標準檢驗局檢驗合
    格，原告事後提出之抽血檢驗報告採生化酵素篩檢法，尚不
    足以否認酒測值的證據能力，原告主張自難採信。原告酒測
    值為0.24MG/L，確已違反「道安規則」第114條第1項第2款
    之規定，該當「道交條例」第35條第1項第1款「汽車駕駛人
    酒精濃度超過規定標準」之要件。臺灣臺中地方法院檢察署
    110年度偵字第17733號檢察官不起訴處分，檢察官僅係認定
    原告酒測值未達0.24MG/L，依卷證資料及事故結果認定原告
    當時未達不能安全駕駛之程度，而予以不起訴處分，並非認
    定原告合於「道安規則」第114條第1項第2款之規定，本件
    既經舉發員警決定採取舉發，洵無違法可言等語，並聲明：
    原告之訴駁回，訴訟費用由原告負擔。
五、本院之判斷：
  ㈠按「汽車駕駛人有下列情形之一者，不得駕車：二、飲用酒
    類或其他類似物後其吐氣所含酒精濃度達每公升0.15毫克或
    血液中酒精濃度達百分之0.03以上。」、「汽車駕駛人，駕
    駛汽車經測試檢定有下列情形之一者，處新臺幣1 萬5 千元
    以上9 萬元以下罰鍰，並當場移置保管該汽車及吊扣其駕駛
    執照1 年；…：一、酒精濃度超過規定標準。」、「汽車駕
    駛人，有下列情形之一者，應接受道路交通安全講習：二、
    有第35條第1 項規定之情形。」，道路交通安全規則第114
    條第1 項第2 款、道路交通管理處罰條例第35條第1 項第1
    款、第24條第1 項第2 款分別定有明文。
  ㈡經查，原告於110年5月14日11時9分許，駕駛系爭車輛，行經
    臺中市○○區○○路000號前發生事故，因「汽車駕駛人駕駛汽
    車肇事致人受傷，酒精濃度0.24MG/L」之違規行駛，經舉發
    機關員警認定原告違反道路交通管理處罰條例第35條第1項
    第1 款之規定，對原告掣開第GU0000000號舉發違反道路交
    通管理事件通知單，被告續於110年10月7日以原處分，裁處
    原告罰鍰30,000元，吊扣汽車駕駛執照24個月，並應參加道
    路交通安全講習等情，有第GU0000000號舉發違反道路交通
    管理事件通知單、酒測單、臺灣臺中地方法院檢察署110年
    度偵字第17733號檢察官不起訴處分書、衛生福利部豐原醫
    院微量元素/藥/毒物測定檢驗結果、台中榮民醫院臨床醫學
    實驗及病理診斷中心「毒物科」院外代驗報告單、舉發機關
    110年9月23日中市警豐分交字第1100059254號函、酒精測定
    紀錄表、違反道路交通管理事件調查表、呼氣酒精測試器檢
    定合格證書、原處分、送達證書、違規資料查詢、汽車車籍
    查詢、駕駛人基本資料、採證光碟等資料附卷可稽（見本院
    卷第6 7-69、75-79、83-87、93-103頁），堪信為真實。
　㈢惟按違反道路交通管理事件統一裁罰基準及處理細則第19條
    之2第1項規定：「對汽車駕駛人實施本條例第35條第1項第1
    款測試之檢定時，應以酒精測試儀器檢測且實施檢測過程應
    全程連續錄影，並依下列程序處理：……二、詢問受測者飲用
    酒類或其他類似物結束時間，其距檢測時已達15分鐘以上者
    ，即予檢測。但遇有受測者不告知該結束時間或距該結束時
    間未達15分鐘者，告知其可於漱口或距該結束時間達15分鐘
    後進行檢測；有請求漱口者，提供漱口。……」內政部警政署
    所頒布之取締酒後駕車作業程序，亦有相同規定。可知執勤
    員警欲對汽車駕駛人實施酒精濃度測試檢定時，應踐行上開
    規範所定之程序，確實踐行詢問、告知，並應全程連續錄影
    蒐證，作為保障駕駛人同時兼顧道路交通安全之公益目的；
    否則亦與行政程序法第9條所規定：「行政機關就該管行政
    程序，應於當事人有利及不利之情形，一律注意。」有違而
    不符合正當法律程序。
  ㈣經查，本院勘驗調查舉發機關提供之採證光碟，製成勘驗筆
    錄附卷為證（見本院卷第127頁），勘驗結果為：員警密錄
    器畫面時間2021/05/14 11：16：02時至11：16：57時員警
    於事故現場，出示新吹管請原告拆開，指導原告吹氣並將酒
    測器裝置於酒測器上進行歸零檢查，11：16：58時至11：17
    ：11時原告吹測，員警請原告吸飽氣再吹，11：17：12時至
    11：24：01時原告再次吹測，之後酒測器發出「啪」聲，員
    警詢問「你有喝呀？」，原告表示「沒有」，員警表示「0.
    24」，原告表示「我有噴酒精，殺菌的，就是疫情的」隨即
    從口袋取出一瓶噴劑，原告表示「我身上沒有酒味」，員警
    表示「可是測出來就是0.24」，並表示「0.25以上要法辦，
    0.15以上開單，可是這車禍」，原告表示「我沒喝啊」，對
    造表示「你有喝到酒嗎？」，原告表示「沒有」，員警請原
    告於酒測單簽名，之後員警打電話詢問同事「0.24是不是要
    送？車禍呀，公危了吧，我沒有給他漱口，他本來說他沒喝
    ，沒給他漱應該沒差吧？他自已說他沒喝的，可是他測了，
    這樣可能要叫人家來支援，0.24」。
  ㈤依前揭違反道路交通管理事件統一裁罰基準及處理細則第19
    條之2第1項規定，核其規範意旨，乃因「飲酒」或「其他類
    似物」結束未滿15分鐘者，受測人口腔內仍留存較高濃度之
    酒精成分，為避免影響酒測數值之準確度，應予以漱口或嗣
    飲酒結束滿15分鐘後再進行施測。查被告機關係基於本件原
    告於車禍發生前已有飲用酒類物品，認定原告符合飲酒結束
    時間已逾15分鐘之規定，而不提供漱口。然此種認定的前提
    要件在於「駕駛人確有飲用酒類物品後駕駛車輛之事實」下
    始有適用之餘地，如駕駛人自始即未曾飲用酒類物品，而僅
    係口腔內殘留含有酒精或其它類似酒精成份之物品，如未予
    以漱口，逕予酒測，將可能導致酒測值超出法定標準之後果
    。雖原告自承於前1晚有飲酒情形，但於早上出門前有先使
    用口腔內芳香噴劑，再觀諸上開勘驗結果可知，原告吹測之
    時間為110年5月14日11時17分，被告並無提出原告出門前口
    腔內噴芳香劑距離吹測時間是否超過15分鐘以上，是被告所
    述已逾15分鐘云云，顯有疑義。再者，縱使原告駕駛系爭車
    輛前1晚有飲酒之事實，然其口腔噴有類似酒精之物，直接
    施測可能會影響酒測數值，故員警實施酒測前應具有排除足
    以影響酒測值因素之義務。惟員警僅詢問原告有無喝酒，並
    未詳細確認原告有無使用其他類似酒精之物，倘原告確有口
    腔內芳香噴劑，可能對於酒測結果之準確性造成影響，自對
    原告之權益有所影響，依此瑕疵程序檢測所得之數值，其正
    確性顯有疑義。
　㈥又經卷附臺中榮民醫院111年1月25日中榮醫企字第111420030
    5號函說明：「二說明如下：㈠本院實驗室以氣相層析頂空注
    射火焰離子偵測器法（簡寫GC-FID），檢測劉先生血中酒精
    （乙醇）濃度，結果未測得（nd），表示該病患在檢測時，
    血中不含酒精（乙醇）。吐氣測試酒精濃度0.24，同一時間
    血液檢測未測得，不可能是血液中酒精濃度瞬間降至如檢測
    結果之數據。㈡口腔中若含有酒精（乙醇）的液體，則會影
    響吐氣酒測之數據，…。」以及衛生福利部豐原醫院111年1
    月26日豐醫醫行字第1110000535號函說明：「㈠酒精於人體
    代謝速度很慢，通常要12至14小時才能完全代謝掉，研究指
    出健康男女，以140ml，40%濃度飲酒後，血液濃度於60分鐘
    上升高點，300分鐘後才下降至血液酒精濃度50mg/dl，所以
    短時間內酒精濃度不會下降那麼快。㈡酒精檢測時有酒精物
    質存在時可能會產生干擾而造成檢測濃度產生變化，血液酒
    精檢測抽血時的作業規定就不能以酒精棉片做為消毒，因為
    擔心酒精棉片會造成抽血時血液中酒精濃度的干擾。」等語
    （見本院卷第123、125頁）以及衛生福利部豐原醫院微量元
    素/藥/毒物測定檢驗結果、台中榮民醫院臨床醫學實驗及病
    理診斷中心「毒物科」院外代驗報告單即知，原告之抽血報
    告由上開二醫院檢測後認定原告體內未含有酒精（乙醇），
    倘以吐氣測試酒精濃度為0.24mg/dl，則通常須經過12至14
    小時才能完全代謝掉，短時間內（吹測時間110年5月14日11
    時09分至抽血採檢時間110年5月14日12時41分，約92分鐘）
    不可能下降那麼快（甚至測得血中不含酒精），因此無法排
    除吐氣測試時口腔內有其他酒精物質存在並干擾，造成濃度
    產生變化之可能。且依上開說明，員警確實未給予原告漱口
    之機會即對原告進行吹測，則本件有可能因為舉發警員未令
    原告漱口，在攔查原告15分鐘內即對原告施測，導致呼氣酒
    精測試所測得之數值受影響，據此所得之數值是否準確無誤
    ，尚有疑義，難逕予採認。
六、綜上所述，本件尚難認定原告吐氣所含酒精濃度已達每公升
    0.24毫克，被告遽依道路交通管理處罰條例第35條第1 項第
    1 款、第24第1 項第2 款之規定，並參酌違反道路交通管理
    事件統一裁罰基準表，以原處分裁處原告罰鍰30,000元，吊
    扣駕駛執照24個月，並應參加道路交通安全講習，容有違誤
    ，原告訴請撤銷，為有理由，應予准許。
七、本件第一審裁判費為300 元，應由敗訴之被告負擔，爰確定
    第一審訴訟費用額如主文第2 項所示。
據上論結，本件原告之訴為有理由，依行政訴訟法第98條第1 項
前段、第237 條之7 、第237 條之8 第1 項、第237 條之9 、第
236 條、第104 條、民事訴訟法第93條，判決如主文。
中　　華　　民　　國　　111 　年　　7 　　月　　14　　日
　　　　　　　　　行政訴訟庭　法　官　楊萬益
以上正本證明與原本無異。
如不服本判決，應於判決送達後20日內，向本院提出上訴狀並表
明上訴理由（原判決所違背之法令及其具體內容或依訴訟資料可
認為原判決有違背法令之具體事實），其未表明上訴理由者，應
於提出上訴後20日內向本院補提理由書（上訴狀及上訴理由書均
須按他造人數附繕本，如未按期補提上理由書，則逕予駁回上訴
），並應繳納上訴裁判費新臺幣750元。
中　　華　　民　　國　　111 　年　　7 　　月　　14　　日
　　　　　　　　　　　　　　　書記官　林柏名